臺灣新竹地方法院民事裁定  
110年度竹簡聲字第9號
聲  請  人  呂寶貴  
上列當事人聲請交付法庭錄音光碟事件，本院裁定如下：
    主  文
聲請駁回。
    理  由
一、按當事人及依法得聲請閱覽卷宗之人，得於開庭翌日起至裁
    判確定後6個月內，繳納費用聲請法院許可交付法庭錄音或
    錄影內容。法院組織法第90條之1第1項固定有明文。惟法院
    對於參與法庭活動者實施錄音之主要目的在於輔助筆錄製作
    ，顯係出於執行審判職務之目的需要。而法庭錄音光碟內容
    載有參與法庭活動者之聲紋、情感活動等內容，涉及人性尊
    嚴、一般人格權及資訊自決權等核心價值，為憲法保障人民
    基本權之範疇。足見法庭錄音光碟由於其內容涉及個人資料
    ，不具私藏性、交易性及流通性，不能任意成為私人永久持
    有之標的，故蒐集、處理及利用，應兼顧法庭公開與保護個
    人資訊之衡平性，避免法庭錄音內容遭惡意使用，法院受理
    聲請事件仍應適用個人資料保護法第5條規定，實質審查聲
    請人持有法庭錄音光碟與其主張或維護之法律上利益是否具
    有正當合理之關聯性而為許可與否之決定（法院組織法第90
    條之1立法理由三及個人資料保護法第5條立法理由參照）。
    是以，訴訟當事人聲請交付法庭錄音光碟依規定應敘明「因
    主張或維護其法律上利益」之理由，由法院就具體個案審酌
    該聲請有無因主張或維護法律上利益必須持有法庭錄音光碟
    之正當合理關連性，而為許可與否之裁定。當事人如僅陳稱
    為訴訟需要，而未具體敘明法院審理有何程序違背或法院筆
    錄疏漏等等，必須藉由法庭錄音光碟之交付，始足以主張或
    維護其法律上利益之理由，即與法庭錄音錄影及其利用保存
    辦法第8條第1項規定之要件不符，應駁回其聲請（最高行政
    法院105年度裁字第631、561、446、143號裁定意旨參照）
    。
二、聲請人聲請意旨略以：本院109年度竹簡字第510、511號損
    害賠償事件，聲請人（即被告）於民國110年3月23日庭訊後
    忘記內容，為明瞭利害關係人所述內容作為參考之注意，俾
    益維護最大權益，爰聲請交付110年3月23日開庭之法庭錄音
    光碟等語。
三、經查，兩造間本院109年度竹簡字第510、511號損害賠償事
    件，固經判決原告之訴駁回確定。然聲請人僅泛稱「110年3
    月23日庭訊後忘記內容，為明瞭利害關係人所述內容作為參
    考之注意」云云，而聲請交付110年3月23日開庭之法庭錄音
    光碟，顯然係任意為私人持有之目的，而非對更正筆錄、他
    案訴訟所需、認法院指揮訴訟方式對其訴訟權益有影響之虞
    等「因主張或維護其法律上利益」之理由，於法自有未合，
    應予駁回。
四、爰裁定如主文。
中    華    民    國    110    年    5    月    28    日
                  新竹簡易庭    法  官  汪銘欽
以上正本證明與原本無異。
如不服本裁定應於送達後10日內向本院提出抗告狀，並繳納抗告
費新臺幣1,000元。
中    華    民    國    110    年    5    月    28    日
                                書記官  周育瑜